【裁判字號】    99,簡上,600
【裁判日期】    990930
【裁判案由】    電子遊戲場業管理條例
【裁判全文】
臺灣桃園地方法院刑事判決             99年度簡上字第600號
公  訴  人  臺灣桃園地方法院檢察署檢察官
上  訴  人
即  被  告  乙○○
上列上訴人即被告因違反電子遊戲場業管理條例案件，不服本院
99年度壢簡字第1230號，中華民國99年6 月22日第一審刑事簡易
判決（聲請簡易判決處刑書案號：99年度偵字第8417號），提起
上訴，本院管轄之第二審地方法院合議庭判決如下：
    主  文
上訴駁回。
    事  實
一、乙○○前因犯偽造文書罪，經臺灣臺中地方法院以民國96年
    度訴緝字第21號判決判處有期徒刑4 月確定，於96年5 月3
    日易科罰金執行完畢。詎其猶不知警惕，於99年3 月1 日起
    在桃園縣八德市○○街49巷3 弄2 號經營檳榔攤，為該店之
    負責人，明知設置電子遊戲機供不特定人益智娛樂，依電子
    遊戲場業管理條例之規定，非向縣、市主管機關申請核發電
    子遊戲場業營業級別證者，不得經營，竟於未經依法登記核
    發執照前，自99年3 月9 日上午某時起，在上址檳榔攤內擺
    放「小瑪莉（彩金大聯盟）」電子遊戲機1 臺（含IC板1 片
    ），供不特定人娛樂把玩。嗣於同日下午3 時50分許，在上
    址為警臨檢查獲，並扣得「小瑪莉（彩金大聯盟）」電子遊
    戲機1 臺（含IC板1 片）。
二、案經桃園縣政府警察局平鎮分局報請臺灣桃園地方法院檢察
    署檢察官偵查後，聲請簡易判決處刑。
    理  由
壹、程序部分：
    按被告於第二審經合法傳喚，無正當之理由不到庭者，得不
    待其陳述，逕行判決，刑事訴訟法第371 條定有明文。次按
    對於簡易判決處刑不服而上訴者，得準用上開規定，此觀諸
    刑事訴訟法第455 條之1 第3 項之規定自明。是本案上訴人
    即被告乙○○提起上訴既經本院合法傳喚，無正當理由於最
    後審理期日未到庭，本院爰不待其陳述，而為一造辯論判決
    ，合先敘明。
貳、證據能力部分：
    次按被告以外之人於審判外之陳述，雖不符刑事訴訟法第15
    9 條之1 至第159 條之4 之規定，而經當事人於審判程序同
    意作為證據，法院審酌該言詞陳述或書面陳述作成時之情況
    ，認為適當者，亦得為證據。當事人、代理人或辯護人於法
    院調查證據時，知有刑事訴訟法第159 條第1 項不得為證據
    之情形，而未於言詞辯論終結前聲明異議者，視為有前項之
    同意，刑事訴訟法第159 條之5 定有明文。查本判決所引用
    以下審判外作成之相關供述證據，公訴人、上訴人即被告乙
    ○○於本院準備程序、審判期日均表示無意見而不予爭執，
    亦未於言詞辯論終結前聲明異議，本院審酌上開證據資料製
    作時之情況，尚無違法取得及證明力明顯過低之瑕疵，認以
    之作為證據應屬適當，而其餘所依憑判斷之非供述證據，本
    院亦查無有何違反法定程序取得之情形，且上開各該證據均
    經本院於審判期日依法進行證據之調查、辯論，被告於訴訟
    上之防禦權，已受保障，故上開證據資料均有證據能力。
參、實體部分：
一、上訴人即被告乙○○經合法傳喚未於最後一次審判期日到庭
    ，然其已於法定期限內依法提出上訴狀，並於準備期日到庭
    陳述上訴理由略以：(一)伊在址設桃園縣八德市○○街49巷3
    弄2 號之檳榔攤內擺設本案查扣之「小瑪莉（彩金大聯盟）
    」電子遊戲機1 臺（含IC板1 片）係於99年3 月9 日上午所
    擺放，至當日下午3 時50分許為警查獲時止，並無客人把玩
    ，且上開檳榔攤當天尚未營業，無不特定人得把玩之情形；
    (二)又上開店內所陳列之機臺，是供自己把玩，且本件查獲之
    「小瑪莉（彩金大聯盟）」電子遊戲機1 臺亦僅擺放短短數
    小時，伊並無基於其社會地位繼續反覆經營電子遊戲場業之
    情事云云。
二、經查：
  (一)上訴人即被告乙○○未依電子遊戲場業管理條例之規定領有
    電子遊戲場業級別證，即自99年3 月9 日上午某時起至同日
    下午3 時50分許為警查獲時止，在上開地點之檳榔攤內擺設
    「小瑪莉（彩金大聯盟）」電子遊戲機1 臺乙情，業據被告
    於警詢、偵查中及本院審理時供承明確（參見偵卷第7 頁、
    第24頁、第33頁至第35頁、本院99年度簡上字第600 號卷第
    19頁背面至第20頁），核與證人甲○○於偵訊、本院審理時
    之證述相符（參見偵卷第35頁至第36頁、本院99年度簡上字
    第40頁背面至第42頁背面），復有現場臨檢記錄表（參見偵
    卷第11頁）、桃園縣政府警察局平鎮分局扣押筆錄（參見偵
    卷第12頁至第13頁）、平鎮分局扣押物品目錄表（參見偵卷
    第14頁）各1 份、刑案現場照片4 張（參見偵卷第19頁至第
    20頁）、代保管單1 紙（參見偵卷第21頁）在卷可資佐證，
    並有扣案「小瑪莉（彩金大聯盟）」電子遊戲機1 臺（含IC
    板1 片），此部分事證明確，先堪認定。
  (二)被告雖否認有何違反電子遊戲場業管理條例之犯行，並以前
    開上訴理由置辯，惟查被告先前已於99年4 月27日偵訊時供
    承：「（檢察官問：你放小馬利要幹嘛？）想說生意差，補
    貼店租。（檢察官問：如何補貼？）想說機器市價新臺幣（
    下同）五千元，或許可以轉賣，如果有想玩的，也可以去玩
    。（檢察官問：你是指客人想要玩也可以去玩？）是。...
    （檢察官問：99年3 月9 日那天你檳榔攤有開店營業？）有
    。但是沒有生意。」等語（參見偵卷第34頁），核與證人即
    查獲本案員警甲○○於99年4 月27日偵訊中證述：「我們勤
    務編排取締電玩，同事說八德那邊有人擺設賭博電玩，我們
    過去查緝，到查獲地後，那邊是社區，這一間店在邊間轉角
    處，對面是工地。..我們表明身份，由被告在場陪同，我們
    看到樓梯邊，桌子旁邊，有一台插電的小馬利。」（參見偵
    卷第35頁），以及證人甲○○於99年9 月21日本院訊問時之
    證述：「有人報案我們到現場，到了現場之後，看到店面的
    門是開著的，我們一進入屋內就看到擺放一台電玩，該電玩
    也有插電當時當事人有在現場，我們就詢問當事人該機台是
    否他所有，他承認，我們就告訴他將依照電子遊戲場業管理
    條例規定予以偵辦。... （檢察官問：你剛剛說門是開著的
    ，是什麼樣子的門？）鐵捲門，是拉到頂，全開的。」等語
    甚詳（參見本院卷第40頁反面至第41頁），足見被告擺放上
    開遊戲機之檳榔攤在員警查獲時即99年3 月9 日下午3 時50
    分許，該檳榔攤鐵捲門有拉到頂，為開門營業狀態甚明，且
    被告於上開檳榔攤內擺放本件查扣之「小瑪莉」電子遊戲機
    1 臺，目的係在補貼上開檳榔攤店租而欲提供不特定人把玩
    乙情亦甚為明確，至於被告經營之檳榔攤於查獲當天營業情
    形為何？有無客人上門，均非所問，被告嗣後翻異前詞，辯
    稱檳榔攤並未營業，本案查獲之「小瑪莉（彩金大聯盟）」
    遊戲機臺亦非供人把玩等詞，顯為被告臨訟卸責之詞，無足
    可採。
  (三)又本件被告所擺放之上開「小瑪莉（彩金大聯盟）」電子遊
    戲機1 臺，為警查獲當時雖無人把玩，然證人甲○○於本院
    審理時證述本案查扣之遊戲機臺後方取幣口處有上鎖（參見
    本院99年度簡上字第600 號卷第42頁）乙情。衡以若被告所
    辯上開機臺一臺僅供自己把玩一語為真，則前揭機臺理應於
    被告將數枚10元硬幣投入後，再自機臺內重覆取出使用即可
    ，自無將款項投入機臺內並將機臺取幣口處加以上鎖之必要
    ，被告所辯顯與常情有違，被告以此為辯，亦屬卸責之詞，
    諉無可信。
  (四)綜上，本件被告於其經營之上址檳榔攤內，未依電子遊戲場
    業管理條例之規定，向縣、市主管機關申請核發電子遊戲場
    業營業級別證，竟於99年3 月9 日上午某時起至同日下午3
    時50分許為警查獲時止，在其所經營之檳榔攤內擺設「小瑪
    莉（彩金大聯盟）」電子遊戲機1 臺等情已臻明確，洵堪認
    定，應予依法論科。
三、再按電子遊戲場業管理條例第10條第1 項規定：「經營電子
    遊戲場業，應辦理公司或商業登記；其公司或商號之名稱及
    營業項目，應列明為電子遊戲場業。」；第15條規定：「未
    依本條例規定領有電子遊戲場業營業級別證者，不得經營電
    子遊戲場業。」。故未依電子遊戲場業管理條例第8 條申請
    設立，並依第11條第1 項申請核發營利事業登記證，即不得
    經營電子遊戲場業，別無除外之規定。因而同條例第22條乃
    規定：「違反第十五條規定者，處行為人一年以下有期徒刑
    、拘役或科或併科新臺幣五十萬元以上二百五十萬元以下罰
    金。」。電子遊戲場業管理條例第4 條第2 項規定，電子遊
    戲機不得有賭博或妨害風化之設計及裝置。考其立法意旨，
    係為將電子遊戲場業納入行政機關之有效管理，以維護社會
    安寧、善良風俗、保障公共安全及國民身心健康。苟有違反
    該禁止規定，即應依刑法賭博或妨害風化罪章相關刑責予以
    追訴處罰，並非謂電子遊戲機如有賭博或妨害風化之設計及
    裝置者，即無電子遊戲場業管理條例相關規定之適用。質言
    之，商業或個人，倘以營利意思，未經依該條例相關規定辦
    理營利事業登記，擅自架設（設置）具有賭博或妨害風化之
    設計及裝置之電子遊戲機，供不特定之人遊藝者，即該當同
    條例第22條之犯罪構成要件。又所謂電子遊戲場「業」，指
    「業務」而言。刑法上所謂業務，係以事實上執行業務者為
    標準，指以反覆同種類之行為為目的之社會的活動而言；執
    行此項業務，縱令欠缺形式上之條件，仍無礙於業務之性質
    。因此不論該事業是否「專營」電子遊戲場業，亦不問經營
    是否需達「一定之規模」，即使於原本所營事業外，兼營電
    子遊戲場業，或所經營之電子遊戲場不具相當之規模，亦無
    礙於電子遊戲場業管理條例相關規定之適用。故商業登記法
    第4 條所規定之小規模商業，縱得免依該法申請商業登記，
    但如未依電子遊戲場業管理條例辦理營利事業登記，仍不得
    經營電子遊戲場業，自不待言。否則，業主為逃避該條例之
    規範、處罰，儘可以「兼營」或「小規模」等經營方式為之
    ，將出現管理及規範上之漏洞，反而無法有效達成立法之目
    的，亦與電子遊戲場業管理條例之立法意旨有違，最高法院
    90年臺非字第276 號判例意旨參照。查本件上訴人即被告乙
    ○○未依電子遊戲場業管理條例規定領有電子遊戲場業營業
    級別證，即於上開犯罪事實所述時、地擺設「小瑪莉（彩金
    大聯盟）」電子遊戲機1 臺，即屬經營電子遊戲場業管理條
    例所指之電子遊戲場業，縱其經營非為專營，且未達一定之
    規模，揆諸前揭最高法院判例意旨，仍有電子遊戲場業管理
    條例第22條處罰規定之適用。是核被告所為，係違反電子遊
    戲場業管理條例第15條規定，而犯同條例第22條之未領有電
    子遊戲場業營業級別證擅自經營電子遊戲場業罪。
四、復按刑事法若干犯罪行為態樣，本質上原具有反覆、延續實
    行之特徵，立法時既予特別歸類，定為犯罪構成要件之行為
    要素，則行為人基於概括之犯意，在密切接近之一定時、地
    持續實行之複次行為，倘依社會通念，於客觀上認為符合一
    個反覆、延續性之行為觀念者，於刑法評價上，即應僅成立
    一罪。學理上所稱「集合犯」之職業性、營業性或收集性等
    具有重複特質之犯罪均屬之，例如經營、從事業務、收集、
    販賣、製造、散布等行為概念者是，最高法院95年度臺上字
    第1079號判決要旨參照。查本件上訴人即被告乙○○違反規
    定自99年3 月9 日上午某時起至同日下午3 時50分許為警查
    獲時止，未依電子遊戲場業管理條例規定領有電子遊戲場業
    營業級別證，於密切接近之一定時間內，在犯罪事實所述地
    點經營電子遊戲場之行為，係基於同一之經營電子遊戲場為
    業務之犯意，而反覆所為者，無非執行業務所當然，於行為
    概念上，應認係「集合犯」，而屬包括一罪、實質上一罪。
    再查，被告前於96年間，因偽造文書案件，經臺灣臺中地方
    法院以96年度訴緝字第21號判決判處有期徒刑4 月確定，甫
    於96年5 月3 日易科罰金執行完畢之事實，此有臺灣高等法
    院被告前案紀錄表1 份在卷可考，其於5 年內故意再犯本件
    有期徒刑以上之電子遊戲場業管理條例第22條之非法營業罪
    ，應依刑法第47條第1 項之規定，論以累犯，並加重其刑。
    末查，扣案之賭博性電子遊戲機「彩金大聯盟（小瑪莉）」
    1 臺（內含IC板1 片) ，為被告所有，且係供本件犯罪所用
    之物，業據被告供陳明確，爰依刑法第38條第1 項第2 款宣
    告沒收之。
五、原審就上訴人即被告乙○○上開犯行事證已臻明確，以被告
    違反電子遊戲場業管理條例第22條處斷，據以論罪科刑，判
    處被告拘役30日，並諭知易科罰金之折算標準，暨將扣案之
    上開「小瑪莉（彩金大聯盟）」電子遊戲機1 臺（含IC板1
    片）宣告沒收等情，其認事用法核無違誤或不當，量刑亦稱
    適當，上訴人即被告否認犯罪，並以前揭辯詞等為由提起上
    訴，為無理由，應予駁回。
六、據上論斷，應依刑事訴訟法第455 條之1 第1 項、第3 項、
    第368 條、第371 條，判決如主文。
本案經檢察官王齡梓到庭執行職務。
中    華    民    國    99    年    9     月    30    日
                  刑事第五庭  審判長法  官  潘政宏
                                    法  官  劉淑玲
                                    法  官  張詠惠
以上正本證明與原本無異。
不得上訴。
                                    書記官  王峻宏
中    華    民    國    99    年    9     月    30    日

司法院資訊處製作；財團法人民間司法改革基金會備份。
